【裁判字號】    97,抗,2025
【裁判日期】    971216
【裁判案由】    假扣押
【裁判全文】
臺灣高等法院民事裁定                  97年度抗字第2025號
抗  告  人  乙○○
                      號5樓
上列抗告人因與相對人彪記國際有限公司、甲○○間假扣押事件
，對於中華民國97年11月4日臺灣桃園地方法院97年度裁全字第
5152號所為裁定提起抗告，本院裁定如下：
    主  文
原裁定廢棄。
抗告人以新臺幣壹佰萬元為相對人供擔保後，得對相對人之財產
在新臺幣佰萬元之範圍內為假扣押。
相對人如為抗告人供擔保金新臺幣佰萬元時，得免為或撤銷假
扣押。
聲請及抗告費用由相對人負擔。
    理  由
一、本件抗告意旨略以：伊於民國（下同）95年3月3日遭相對人
    彪記國際有限公司（下稱彪記公司）之受僱人即相對人甲○
    ○（下稱甲○○）所駕駛之貨車撞擊，致受有頸脊髓損傷、
    中央髓症候群等傷害，因而受有損害計新台幣（下同）645
    萬5948元，並以其等為對造，提起損害賠償訴訟（即原法院
    96年度訴字第2057號，下稱本案訴訟）；因彪記公司、甲○
    ○於本案訴訟中均自陳無資力，意圖隱匿財產，日後恐有不
    能執行之虞，伊並願供擔保以補釋明之不足，爰聲請就相對
    人之財產於300萬元範圍內為假扣押；惟伊已釋明假扣押主
    張之請求與原因，而原法院不查，逕以伊未釋明而裁定駁回
    伊假扣押之聲請，於法自有違誤，求予將原裁定廢棄等語。
二、按債權人就金錢請求或得易為金錢請求之請求，欲保全強制
    執行得聲請假扣押；且，假扣押非有日後不能強制執行或甚
    難強制執行之虞者，不得為之；民事訴訟法第522條第1項、
    第523條第1項分別定有明文。又債權人聲請假扣押，就假扣
    押之原因，絲毫未提出能即時調查之證據以釋明者，固應駁
    回其聲請，惟假扣押之原因如經釋明而有不足，而債權人陳
    明願供擔保或法院認為適當者，法院仍得命供擔保以補其釋
    明之不足，准為假扣押，此觀同法第526條第1項、第2項規
    定自明（最高法院95年度台抗字第386號裁定意旨參照）。
    經查：
    (一)、抗告人主張其於95年3月3日遭彪記公司之受僱人甲○○
        所駕駛之貨車撞傷，致受有損害645萬5948元，並提起
        本案訴訟等情，業經提出民事準備書狀為證（見原法院
        卷第5頁），足徵抗告人業已釋明其假扣押之請求。
    (二)、又抗告人主張彪記公司於本案訴訟審理中，其訴訟代理
        人自陳公司已倒閉無資力；甲○○亦自陳無資力等情，
        有卷附本案訴訟筆錄可憑（見本院卷第10至16頁）；再
        參酌彪記公司自95年度至96年度之利息所得，由4萬
        0916元增加至6萬2626元；汽車有28輛乙事以觀（見本
        院卷第22頁、第29至34頁稅務電子閘門財產所得調件明
        細表），彪記公司資產既有增加，惟其訴訟代理人卻於
        訴訟中，自陳其公司已倒閉為無資力（見本院卷第15頁
        ），益見彪記公司恐有隱匿財產之虞。準此以觀，相對
        人既於本案訴訟中自陳無資力，則抗告人執此主張相對
        人日後恐有不能強制執行或甚難強制執行之虞，要已釋
        明本件假扣押之原因。
    (三)、況證明與釋明在構成法院之心證上程度未盡相同，所謂
        證明者，係指當事人提出之證據方法，足使法院產生堅
        強之心證，可以完全確信其主張為真實而言；與釋明云
        者，為當事人提出之證據未能使法院達於確信之程度，
        僅在使法院得薄弱之心證，信其事實上之主張大概為如
        此者有間，二者非性質上之區別，乃分量上之不同（最
        高法院95年度台抗字第386號裁定意旨參照）。承前所
        述，抗告人既已釋明相對人恐有日後不能強制執行或甚
        難執行之虞，並陳明願供擔保以補釋明之不足，自已符
        合上揭假扣押之要件甚明。
    (四)、從而，原法院未予查明，逕以抗告人未釋明其主張之請
        求及假扣押原因，而裁定駁回其假扣押之聲請，於法自
        有未洽。抗告意旨執此指摘原裁定不當，聲明廢棄，為
        有理由，爰由本院將原裁定廢棄，更為裁定如主文第2
        項所示；併依民事訴訟法第527條規定，命相對人得供
        擔保後免為或撤銷假扣押之諭知，如主文第3項所示。
三、據上論結，本件抗告為有理由，裁定如主文。
中    華    民    國    97    年    12    月    16    日
                    民事第十三庭
                        審判長法  官  黃騰耀
                              法  官  陳姿岑
                              法  官  楊絮雲
正本係照原本作成。
本裁定除以適用法規顯有錯誤為理由，並經本院許可外，不得再
抗告。如提起再抗告，應於收受後10日內委任律師為代理人向本
院提出再抗告狀。並繳納再抗告費新台幣１千元。
中    華    民    國    97    年    12    月    16    日
                              書記官  李華安


司法院資訊處製作；財團法人民間司法改革基金會備份。
